臺灣高等法院刑事判決　　　　　　　　　　　　　九十三年度上訴字第一九七六號
　　上　訴　人
　　即　被　告　甲○○
右上訴人因違反槍砲彈藥刀械管制條例案件，不服臺灣士林地方法院九十三年度訴字
第二一一號，中華民國九十三年五月十二日第一審判決（起訴案號：臺灣士林地方法
院檢察署九十二年度偵字第八七二０號），提起上訴，本院判決如左：
    主  文
原判決撤銷。
甲○○未經許可，持有可發射子彈具有殺傷力之仿造手槍，處有期徒刑壹年，併科罰
金新台幣玖萬元，罰金如易服勞役，以銀元參佰元即新台幣玖佰元折算壹日。扣案仿
ＣＯＬＴ廠半自動手槍製造之仿造手槍壹把（槍枝管制編號0000000000號
）、口徑九ｍｍ制式子彈參顆均沒收。
    事  實
一、甲○○前於民國（下同）八十二年間，因違反槍砲彈藥刀械管制條例及肅清煙毒
    條例等案件，經台灣台中地方法院於八十二年十月二十二日，以八十二年度訴字
    第三二九二號判處有期徒刑三年八月，於八十三年二月四日上訴台灣高等法院台
    中分院後撤回上訴即行確定，入監執行後於八十四年五月十八日縮短刑期假釋出
    獄，並於八十六年二月二十五日因所餘刑期內未經撤銷假釋而以已執行完畢論，
    詎其猶不知悔改，於八十四年五月十八日縮短刑期假釋出獄後至八十六年二月二
    十五日前案執行完畢前某日間，於不詳地點取得具殺傷力仿ＣＯＬＴ廠半自動手
    槍製造之仿造手槍一把及九釐米制式子彈六顆後，即未經許可而無故持有之，並
    將前開槍、彈藏放在其位於臺北市○○區○○路七六三號六樓之八住處，嗣於九
    十二年九月八日晚間九時許，甲○○攜帶前開槍、彈外出時，因行跡可疑在臺北
    市士林區○○○路二十三巷口為警攔檢，當場查獲並扣得前開仿造手槍及子彈六
    顆。
二、案經臺北市政府警察局北投分局報請台灣士林地方法院檢察署檢察官偵查起訴，
    被告為有罪陳述，原審合議庭裁定由受命法官獨任簡式審判。
    理  由
一、上訴人即被告，經合法傳喚未到庭，惟右揭未經許可持有仿造手槍及子彈遭警查
    獲之事實，業據被告於警訊、偵查及原審供承不諱，且於原審辯稱：本案槍、彈
    於八十二年七月十四日前案被查獲時即已持有，是於八十二年七月間，在台中市
    某住家向綽號「白豬」之男子購得，當時以二十五萬元代價一併購得毒品海洛因
    六十克、二把槍枝及附贈子彈六顆，其中一把槍枝及子彈在八十二年七月十四日
    被查獲，本案槍、彈當時未被查扣，一直放在伊家中等語，惟原審質諸槍枝取得
    過程，被告稱：「八十二年的案件在偵查中及法院審理時對於該把被查獲的槍枝
    來源有說實話。我知道當時說的與現在說的有一些不一樣，有關於本案這把槍，
    當時都沒有提到，關於槍枝來源我都有說實話。（問：〔提示台中地檢八十二年
    度偵字第一二八一六號卷第七二頁〕當時你說持有槍彈是一個叫『少雄』借的，
    有何意見？）我確實是跟『白豬』買的。（問：〔提示台中地檢八十二年度偵字
    第一二八一六號卷第七二頁〕你說子彈彈頭是『少雄』提供的，吳俊憲轉手給陳
    明森製成子彈，吳俊憲再給你，有何意見？）那把槍那時候留在台中，就是因為
    要跟『少雄』買子彈，那時候我是推給『少雄』，確實有『少雄』這個人。」等
    語（原審卷第二十至二一頁），然其於臺灣台中地方法院八十二年度訴字第三二
    九二號案卻稱；該案被查扣之槍枝、子彈，是於八十二年四月間左右，由一位家
    日審理筆錄），是被告既稱本件扣案之槍枝及子彈與前案（臺灣台中地方法院八
    十二年度訴字第三二九二號）之槍枝係同時購買，然就取得之方式、時間、地點
    竟與前案之供述大相逕庭，顯係被告卸責之詞，殊不可採，堪認本案之槍枝、子
    彈係被告前案案發後始取得，況被告前案所涉違反槍砲彈藥刀械管制條例之案件
    ，於八十三年二月四日上訴台灣高等法院台中分院嗣撤回上訴後即行確定，縱本
    案之槍彈係屬前案所未查獲之槍彈，其於前案判決確定後繼續持有之犯行，亦難
    為前案判決之既判力效力所及，是被告所辯，不足採信，而扣案槍彈經送內政部
    警政署刑事警察局鑑定結果，認扣案之制式手槍一把（槍枝管制編號00000
    00000號），係仿美國ＣＯＬＴ廠製半自動手槍製造之仿造手槍，機械性能
    良好，可擊發口徑９ｍｍ（９×１９）制式子彈，具殺傷力；送鑑之九０子彈六
    顆（試射三顆），認均係口徑九ｍｍ制式子彈，均具殺傷力，有該局九十二年十
    二月八日刑鑑字第０九二０一七四一二六號鑑驗通知書一紙附卷足稽，綜上所陳
    ，事證明確，被告犯行，洵堪認定。
二、按本件查扣之槍枝，為仿美國ＣＯＬＴ廠製半自動手槍製造之仿造手槍，可擊發
    口徑９ｍｍ（９×１９）制式子彈，並具有殺傷力，已如前開鑑定報告所述，既
    屬仿造，即非屬制式槍枝，不因鑑定報告稱其為制式手槍而有異，自與槍砲彈藥
    刀械管制條例第四條第一款列舉之「制式手槍」有別，應屬同款所稱「其他可發
    射金屬或子彈具有殺傷力」之槍枝；而本件被告對於取得上開槍、彈之確實時間
    堅不吐實，且又無其他證據可佐證其取得該槍、彈之確實時間，而認定不利於被
    告之事實，須依積極證據，苟積極證據不足為不利於被告事實之認定時，即應為
    有利於被告之認定，更不必有何有利之證據，最高法院三十年上字第八一六號著
    有判例可資參照，是對於被告取得上開槍、彈之犯罪時間，僅能依利益歸於被告
    之原則來認定，因之認定係於八十四年五月十八日縮短刑期假釋出獄後至八十六
    年二月二十五日前案執行完畢前某日間取得該槍、彈，不構成累犯，此屬最有利
    於被告之認定。
三、核被告所為，係犯槍砲彈藥刀械管制條例第十一條第四項之未經許可無故持有可
    發射子彈具有殺傷力之槍砲罪，及同條例第十二條第四項未經許可無故持有彈藥
    。被告一行為同時持有仿造手槍及子彈，為想像競合犯，依刑法第五十五條之規
    定，從一重之未經許可無故持有可發射子彈具有殺傷力之槍砲罪處斷，另被告持
    有槍彈之行為，雖跨越新舊法，惟係行為繼續，故不生比較新舊問題。原審據以
    論罪科行，固非無見，惟被告所犯之罪，法定刑有併科罰金，原審漏未諭知，於
    法不合，被告上訴未具理由，為無理由，惟原判決既有上述可議之處，即屬無可
    維持，應由本院撤銷原判決，自為判決，爰審酌被告非法持有具殺傷力之手槍及
    子彈，對於他人生命、身體安全構成威脅，危害社會治安，並考量其持有上開仿
    造手槍、子彈期間未曾以之犯案，惟其對於犯罪時間有所隱瞞、態度不佳等一切
    情狀，量處如主文第二項所示之刑，並諭知罰金易服勞役之折算標準。扣案仿造
    手槍一支及驗餘子彈三顆，均具有殺傷力，係屬違禁物，依刑法第三十八條第一
    項第一款之規定宣告沒收，至於經試射鑑驗之子彈三顆，已試射用罄，爰不予宣
    告沒收，附此敘明。
四、被告經合法傳喚，無正當理由未到庭，爰不待其陳述逕行判決。
據上論斷，應依刑事訴訟法第三百六十九條第一項前段、第三百六十四條、第三百七
十一條、第二百九十九條第一項前段，槍砲彈藥刀械管制條例第十一條第四項、第十
二條第四項，刑法第十一條前段、第五十五條、第三十八條第一項第一款，第四十二
條第二項，罰金罰鍰提高標準條例第二條前段，現行法規所定貨幣單位折算新台幣條
例第二條，判決如主文。
本案經檢察官鄭龍照到庭執行職務。
中　　　華　　　民　　　國　　九十三　　年　　　九　　　月　　　七　　　日
                              臺灣高等法院刑事第十庭
                                  審判長法  官　溫　耀　源
                                        法  官　吳　　  燦
                                        法  官　周　政　達
右正本證明與原本無異。
如不服本判決，應於收受送達後十日內向本院提出上訴書狀，其未敘述上訴之理由者
並得於提起上訴後十日內向本院補提理由書（均須按他造當事人之人數附繕本）。
                                        書記官  陳　菊　珍
中　　　華　　　民　　　國　　九十三　　年　　　九　　　月　　　七　　　日
附錄：本案論罪科刑法條全文
槍砲彈藥刀械管制條例第十一條第四項
未經許可，持有、寄藏或意圖販賣而陳列第一項所列槍砲者，處一年以上七年以下有
期徒刑，併科新臺幣七百萬元以下罰金。
槍砲彈藥刀械管制條例第十二條第四項
未經許可，持有、寄藏或意圖販賣而陳列子彈者，處五年以下有期徒刑，併科新台幣
三百萬元以下罰金。
